【裁判字號】    97,苗簡,639
【裁判日期】    980121
【裁判案由】    侵權行為損害賠償
【裁判全文】
臺灣苗栗地方法院民事簡易判決         97年度苗簡字第639號
原      告  甲○○
兼  訴  訟
代  理  人  丙○○○○○○○○.
被      告  乙○○
                      3樓
上列當事人間請求侵權行為損害賠償事件，本院於民國98年1 月
15日言詞辯論終結，判決如下：
    主  文
被告應給付原告丙○○○○○○○○新臺幣壹拾壹萬捌仟貳佰貳
拾伍元，及自民國九十七年十一月五日起至清償日止，按週年利
率百分之五計算之利息。
被告應給付原告甲○○新臺幣肆萬元，及自民國九十七年十一月
五日起至清償日止，按週年利率百分之五計算之利息。
原告其餘之訴駁回。
訴訟費用由被告負擔百分之五十二，餘由原告負擔。
本判決原告勝訴部分得假執行。
原告其餘假執行之聲請駁回。
    事實及理由
一、被告經合法通知，未於言詞辯論期日到場，核無民事訴訟法
    第386 條各款所列情形，爰依原告之聲請，由其一造辯論而
    為判決。
二、原告起訴主張：被告於民國97年4 月12日14時50分許，駕駛
    車牌號碼：9V－3561號自小客車，行經新竹市○○○路與延
    平路口時，適同向前方有原告甲○○駕駛之車牌號碼：V4－
    0791號自小貨車（下稱系爭自小貨車，為原告丙○○○○○
    ○○○所有）因綠燈亮剛欲起步，詎被告竟自後方猛烈追撞
    系爭自小貨車，系爭自小貨車因而向路邊滑行而卡在工寮內
    動彈不得，並致原告甲○○受有左小腿挫傷、胸壁挫傷之傷
    害，原告因本件事故受有下列損害：(1)原告丙○○○○○○
    ○○部分：車輛修復費用：支出零件費用新臺幣（下同）
    38,357元、工資費用50,915元，共計89,272元。運費：因
    系爭自小貨車尚未修復前無法送貨，原告丙○○○○○○○
    ○遂委託君旺交通有限公司代為送貨，運費計63,474元。合
    計：152,746 元。(2)原告甲○○部分：喪失勞動力：原告
    甲○○因受傷1 個月無法工作，依每日薪資1,800 元計算，
    受有54,000元之損害。精神慰撫金：原告甲○○受上開傷
    害，精神上承受相當之痛苦，故請求精神慰撫金100,000 元
    。合計154,000 元。為此依侵權行為之法律關係提起本訴。
    並聲明：(1)被告應給付原告丙○○○○○○○○152,746 元
    ，及自起訴狀繕本送達被告之翌日起至清償日止，按週年利
    率百分之5 計算之利息。(2)被告應給付原告甲○○154,000
    元，及自起訴狀繕本送達被告之翌日起至清償日止，按週年
    利率百分之5 計算之利息。(3)願供擔保，請准宣告假執行。
三、被告未於言詞辯論期日到場，亦未提出書狀作何聲明或陳述
    。
四、原告主張：被告於97年4 月12日14時50分許，駕駛車牌號碼
    ：9V－3561號自小客車，行經新竹市○○○路與延平路口時
    ，適同向前方有原告甲○○駕駛之系爭自小貨車（為原告丙
    ○○○○○○○○所有）因綠燈亮剛欲起步，詎被告竟自後
    方猛烈追撞系爭自小貨車，系爭自小貨車因而向路邊滑行而
    卡在工寮內動彈不得，並致原告甲○○受有左小腿挫傷、胸
    壁挫傷之傷害等情，業據提出新竹市○○○道路交通事故當
    事人登記聯單、車輛受損照片、行車執照、統一發票、估價
    單、診斷證明書為證（見卷第9 至16、82至89頁），並有本
    院依職權向新竹市警察局調取上開事故之道路交通事故調查
    報告表、道路交通事故現場圖、談話紀錄表、肇事現場照片
    可稽（見卷第31至52頁），而被告受合法通知，未以書狀或
    於言詞辯論期日到場爭執，堪信為真實。
五、按汽車行駛時，駕駛人應注意車前狀況及兩車併行之間隔，
    並隨時採取必要之安全措施，道路交通安全規則第94條第3
    項規定明確。本件被告於上揭時、地駕駛車牌號碼：9V－35
    61號自小客車，竟疏於注意車前狀況，並採取減速、繞道等
    安全措施，致追撞同車道之系爭自小貨車，被告顯有違反上
    揭規定之過失甚明，而其過失行為與系爭自小貨車之受損、
    原告甲○○之受傷結果間，具有相當因果關係，亦堪認定。
六、次按因故意或過失，不法侵害他人之權利者，負損害賠償責
    任；汽車、機車或其他非依軌道行駛之動力車輛，在使用中
    加損害於他人者，駕駛人應賠償因此所生之損害，民法第18
    4 條第1 項前段、第191 條之2 前段分別定有明文。本件事
    故之發生係被告駕駛汽車時之過失所致，且原告所受損害與
    被告之過失行為間有相當因果關係，業如前述，是原告依上
    規定，基於侵權行為之法律關係，請求被告負損害賠償責任
    ，自屬有據。茲就原告之請求，分項審酌如下：
  (一)原告丙○○○○○○○○部分：
  1.車輛修復費用：
    再按不法毀損他人之物者，被害人得請求賠償其物因毀損所
    減少之價額，民法第196 條著有規定。又物被毀損時，被害
    人除得依民法第196 條請求賠償外，並不排除民法第213 條
    至第215 條之適用。依民法第196 條請求賠償物被毀損所減
    少之價額，得以修復費用為估定之標準，惟修理材料以新品
    換舊品應予折舊（最高法院77年第9 次民事庭會議決議參照
    ）。系爭自小貨車因本件事故受損支出之車損修理費用89,2
    72元中，零件費用為38,357元，工資費用為50,915元，有原
    告提出之統一發票可稽（見卷第82、85、88頁），又系爭自
    小貨車係於87年8 月10日領照使用，有行車執照影本在卷可
    佐（見卷第9 頁），迄車禍時即97年4 月12日止，實際使用
    日數為9 年8 月2 日，依上揭說明，以新品換舊品而更換之
    零件，即應予折舊，而依行政院（79）財字第0670號、台（
    45）財字第4180號令所頒之「固定資產耐用年數表」及「固
    定資產折舊率表」之規定，系爭自小貨車之耐用年限為5 年
    ，再依財政部（58）如財稅發字第1083號發布之固定資產折
    舊採定率遞減法之計算方法，其每年應折舊千分之536 ，又
    參酌「營利事業所得稅查核準則」第95條第6 款、第8 款規
    定，固定資產折舊採用定率遞減法，以1 年為計算單位，其
    使用期間未滿1 年者，按實際使用月數相當於全年之比例計
    算之，不滿1 月者，以月計，又本件零件費用依上開標準計
    算之折舊額已逾原額10分之9 ，按採定率遞減法者，其最後
    1 年之折舊額，加歷年折舊累計額，其總和不得超過該資產
    成本原額10分之9 ，爰依10分之9 計算其折舊額，是上開零
    件費用38,357元，其折舊金額34,521元（38,357×0.9 ＝34
    ,521）應予扣除，故原告得向被告主張系爭自小貨車之修復
    費用零件部分為3,836 元（38,357－34,521＝3,836） ，另
    工資費用為50,915元，合計為54,751元。
  2.運費：
    原告主張因系爭自小貨車尚未修復前無法送貨，遂委託君旺
    交通有限公司代為送貨，運費計63,474元等情，業據提出君
    旺交通有限公司出具之車輛明細單為證（見卷第20頁），且
    被告就此並未爭執，故原告此部分請求為有理由。
  3.以上合計118,225 元。
  (二)原告甲○○部分：
  1.喪失勞動力：
    原告主張因受傷1 個月無法工作，依每日薪資1,800 元計算
    ，受有54,000元之損害，固提出特約駕駛契約書為證（見卷
    第21頁），然參諸本件診斷證明書（見卷第16頁），原告所
    受傷勢為左小腿挫傷、胸壁挫傷，並未有骨折或類此傷勢致
    原告有行動不便、無法從事勞動之情形，是以尚難認原告因
    此無法工作，從而原告此部分主張，不能准許。
  2.精神慰撫金：
    另按不法侵害他人之身體、健康、名譽、自由、信用、隱私
    、貞操，或不法侵害其他人格法益而情節重大者，被害人雖
    非財產上之損害，亦得請求賠償相當之金額，第195 條第1
    項規定明確。本件原告因被告前揭過失傷害行為受有左小腿
    挫傷、胸壁挫傷之傷害，受此打擊，精神上必感到相當之痛
    苦，其請求非財產上之損害，洵屬有據。本院審酌原告為高
    職畢業，於95年總收入為37萬，於96年總收入為15萬，名下
    無不動產；被告亦為高職畢業，最近2 年無收入，名下無不
    動產等一切情狀（有警詢筆錄受詢問人資料欄可參【見卷第
    38、41頁】，另有稅務電子閘門財產所得調件明細表附卷可
    考【見卷第67至73頁】），認原告所受非財產上即精神慰撫
    金之損害為40,000元為適當，原告請求100,000 元，核屬過
    高，超過部分，不應准許。
七、從而，原告基於侵權行為之法律關係，訴請被告應給付原告
    丙○○○○○○○○118,225 元，應給付原告甲○○40,000
    元，及自起訴狀繕本送達被告之翌日即97年11月5 日起至清
    償日止，按週年利率百分之5 計算之法定遲延利息，為有理
    由，應予准許，逾此部分之請求，即屬無據，應予駁回。
八、本件係關於財產權之訴訟其標的金額在500,000 元以下之簡
    易訴訟程序，本院就原告勝訴部分，應依民事訴訟法第389
    條第1 項第3 款規定，依職權宣告假執行，此部分原告雖陳
    明願供擔保聲請宣告假執行，然其聲請僅係促使法院為職權
    之發動，爰不另為假執行准駁之諭知。至原告敗訴部分，其
    假執行之聲請失所附麗，應予駁回。
九、據上論結，本件原告之訴為一部有理由，一部無理由，依民
    事訴訟法第436 條第2 項、第385 條第1 項前段、第79條、
    第389 條第1 項第3 款，判決如主文。
中    華    民    國    98    年    1     月    21    日
                  苗栗簡易庭法  官  張 文 毓
以上正本係照原本作成。
如不服本判決，應於送達後20日內向本院提出上訴狀（須附繕本
）。
                            書記官  張 宏 賓
中    華    民    國    98    年    1     月    21    日


司法院資訊處製作；財團法人民間司法改革基金會備份。
